【裁判字號】    98,訴,997
【裁判日期】    980908
【裁判案由】    損害賠償
【裁判全文】
臺灣高雄地方法院民事判決               98年度訴字第997號
原      告  乙○○
訴訟代理人  甲○○○
被      告  丙○○
上列當事人間損害賠償事件，經本院於民國98年8 月25日言詞辯
論終結，判決如下：
    主      文
被告應給付原告新臺幣伍拾伍萬貳仟零伍拾元，及自民國九十八
年四月六日起至清償日止，按年息百分之五計算之利息。
訴訟費用由被告負擔。
本判決於原告以新臺幣拾柒萬元為被告供擔保後，得假執行。
    事實及理由
壹  程序部分
一、訴狀送達後，原告不得將原訴變更或追加他訴，但有擴張或
    減縮應受判決事項之聲明者，不在此限。民事訴訟法第255
    條第1 項第3 款定有明文。原告起訴請求被告給付新臺幣（
    下同）557,050 元，及自民國98年3 月10日起至清償日止，
    按年息6%計算之利息（見本院卷第4 頁），嗣於本院審理中
    變更為：被告應給付原告552,050 元，及自起訴狀繕本送達
    翌日起至清償日止，按年息5%計算之利息（見本院卷第161
    頁），核其所為係減縮應受判決事項之聲明，揆諸前引規定
    ，係屬有據。
二、被告經合法通知，未於言詞辯論期日到場，核無民事訴訟法
    第386 條各款所列情形，爰依原告聲請，由其一造辯論而為
    判決。
貳  實體部分
一、原告主張：被告於96年6 月28日下午2 時許，在文廟實業有
    限公司（下稱文廟公司）設於高雄市○○區○○路943 號之
    高雄華夏服務處內，利用原告前往求助之機會，以原告遭男
    鬼附身，倘未在過年前化解，將會死亡等語恫嚇原告，命被
    告向其購買玉棺材、袈裟、金紙等物品以超渡鬼魂，消災解
    厄，原告因此心生畏懼，而以432,000 元向被告購買360 個
    玉棺材、以50,000元向被告購買金紙及袈裟數百件，並交付
    被告唸經超渡費12,000元，暨價值各6,050 元、2,000 元之
    七星香菸11條、茶葉2 斤，共給付價值502,050 元之財物予
    被告（下稱系爭事件），原告復因此受有精神上損害5 萬元
    ，合計受有損害552,050 元。為此爰依民法第184 條第1 項
    前段、第195 條規定，提起本件訴訟等語。並聲明：(一)被告
    應給付原告552,050 元，及自起訴狀繕本送達翌日即98年4
    月6 日起至清償日止，按年息5%計算之利息。(二)願供擔保，
    請准宣告假執行。
二、被告未於言詞辯論期日到庭，亦未提出書狀作何聲明或陳述
    。
三、本件爭點為：(一)被告是否恐嚇原告致其心生畏懼而交付財物
    ？若有，數額若干？(二)原告是否因系爭事件受有非財產上之
    損害？其得請求之精神慰撫金數額是否適當？(三)原告依侵權
    行為之法律關係，請求被告賠償所受損害，有無理由？若有
    ，金額若干？茲分述如下：
  (一)被告是否恐嚇原告致其心生畏懼而交付財物？若有，數額若
    干？
    原告主張遭被告恐嚇致心生畏懼，而交付購買玉棺材之款項
    432,000 元、購買金紙及袈裟之款項50,000元、唸經超渡費
    12,000元及價值6,050 元之七星香菸11條、價值2,000 元之
    茶葉2 斤，合計502,050 元之財物予被告乙節，業據證人即
    原告之母甲○○○證稱：伊帶原告到文廟公司高雄華廈服務
    處找被告求問工作運勢，被告說原告遭男鬼纏身，如未化解
    ，在過年前就會死亡，還當場拿金紙在香灰上作法，香灰上
    旋即浮現出1 個男性的臉孔，被告當時強調一定要化解，叫
    原告要買玉棺材、袈裟、金紙、香煙、茶葉，舉行超渡儀式
    ，當伊與原告自被告處離開時，原告說她感到很害怕，怕會
    在騎車途中發生交通事故而死亡，伊與原告翌日即籌款交付
    現金482,000 元及香煙、茶葉予被告，且支付被告唸經超渡
    費12,000元（見本院卷第163 頁）等語在卷可憑，被告前揭
    恐嚇取財犯行，業經本院以97年度訴字第388 號違反藥事法
    等案件（下稱97訴字38 8號）就被告對原告恐嚇取財部分，
    判處有期徒刑1 年6 月（見本院卷第21頁背面、第31頁背面
    ），原告主張與前開證據相符，應屬可採。又被告經合法送
    達，未於言詞辯論期日到場，亦未提出書狀作何爭執，依民
    事訴訟法第280 條第3 項、第1 項規定，視同自認，堪認原
    告前開主張為真。
  (二)原告是否因系爭事件受有非財產上之損害？其得請求之精神
    慰撫金數額是否適當？
  1.按不法侵害他人之身體、健康、自由者，被害人雖非財產上
    損害，亦得請求賠償相當之金額，民法第195 條第1 項前段
    定有明文。被告以原告遭男鬼纏身，如未在過年前化解，將
    會死亡等與原告自身安危相關之言詞恐嚇原告，利用原告害
    怕死亡之畏懼心理，恐嚇原告交付總值502,050 元之財物等
    情，業經本院審認如前，揆諸前引規定，原告主張因遭被告
    恐嚇而受有非財產上損害，係屬有據。
  2.按慰撫金之多寡，應斟酌雙方之身分、地位、資力與加害之
    程度及其他各種情形核定相當之數額，其金額是否相當，自
    應依實際加害情形與被害人所受之痛苦及雙方之身分、地位
    、經濟狀況等關係決定之。本院審酌原告畢業於崑山科技大
    學，現於工廠擔任品管員，月入18,000元，其96年度總收入
    為238,686 元；被告係小學畢業，經營文廟公司，其名下有
    土地、房屋各1 筆，總值1,506,900 元等情，業據原告陳報
    在卷，並有個人基本資料查詢表、稅務電子調件所得明細表
    、本院97訴388 號判決、台灣高等法院被告前案紀錄表在卷
    可憑（見本院卷第164 頁、第130 頁、第119 頁、第116 頁
    、第6 頁、第112 頁），及原告因遭被告恐嚇取財，憂心性
    命安危，精神上受有相當之痛苦等一切情狀，認原告請求被
    告賠償精神慰撫金50,000元，係屬適當，應予准許。
  (三)原告依侵權行為之法律關係，請求被告賠償所受損害，有無
    理由？若有，金額若干？
    按因故意或過失，不法侵害他人之權利者，負損害賠償責任
    。民法第184 條第1 項前段定有明文。查被告故意以恐嚇取
    財之不法犯行，侵害原告之財產權，使原告因心生畏懼而交
    付總值502,050 元之財物予被告，且受有非財產上損害50,0
    00元，合計受有損害552,050 元，業經本院審認如前，故原
    告依侵權行為之法律關係，請求被告賠償552,050 元，係屬
    有據。
四、綜上所述，原告依民法第184 條第1 項前段、第195 條第1
    項前段規定，請求被告給付552,050 元，及自起訴狀繕本送
    達翌日即98年4 月6 日起至清償日止，按年息5%計算之利息
    ，係有理由，應予准許。
五、原告陳明願供擔保，聲請宣告假執行，經核於法並無不符，
    爰酌定相當擔保金額准許之。
據上論結，原告之訴為有理由，依民事訴訟法第385 條第1 項前
段、第78條、390 條第2 項，判決如主文。
中    華    民    國    98    年    9     月     8    日
                  民事第五庭  法  官  賴文姍
正本係照原本作成。
如不服本判決，應於送達後20日內，向本院提出上訴狀並表明上
訴理由，如於本判決宣示後送達前提起上訴者，應於判決送達後
10日內補提上訴理由書（須附繕本）。
中    華    民    國    98    年    9     月     8    日
                              書記官  林秀珍


司法院資訊處製作；財團法人民間司法改革基金會備份。
